臺灣臺中地方法院交通事件裁定　　　　　　　　　　九十三年度交聲字第三九號
　　原處分機關　交通部公路局台中區監理所豐原監理站
　　異議人即
　　受處分人　　甲○○
右列受處分人因違反道路交通管理處罰條例案件，對於交通部公路局台中區監理所豐
原監理站九十三年五月十四日所為之裁決（豐監稽違６３字第Ｆ00000000號
裁決書），聲明異議，本院裁定如左：
    主  文
異議駁回。
    理  由
一、原處分機關略以：本案係苗栗縣警察局苗栗分局舉發受處分人甲○○駕駛車號７
    Ｒ─９８３號營業大貨車於九十三年一月九日十六時三十分許，行經台１３線銅
    鑼段南勢台電桿附近處，因「駕駛汽車肇事致人受傷、逃逸」違規，受處分人不
    服舉發提出申訴，該站遂於九十三年五月十四日以豐監稽違６３字第Ｆ0000
    0000號號裁決書，裁處受處份人吊銷駕駛執照，終身不得考領，於法並無不
    合等語。
二、本件異議人即受處分人甲○○則以：（一）異議人並無「肇事逃逸」之行為，本
    裁處之公平性及合法性令人致疑，難令人折服，蓋事發當時異議人根本不知道謝
    敏惠有跌倒，因此依然開車繼續前行，且因車上滿載有重量不輕之餿水，且該貨
    車業已老舊，故車速不快一直保持四十公里，既未超速，又未闖紅燈，其由台十
    三線途經與竹森路、平陽路、文化街及銅鑼路交岔路之紅綠燈號誌，異議人亦均
    停車，何來肇事逃逸之行為？徐姓證人於警訊筆錄中雖不時強調已經向異議人攔
    車四次，然當異議人聽見有人在喊叫後曾停車下來查看，當時亦未發覺大貨車有
    任何異狀，於是繼續上路。異議人以為徐姓證人是藉故鬧事之人，因此未予理會
    ，一直到於苗栗縣銅鑼鄉○○路一二二號前適遇紅燈停車，遭警攔下後，異議人
    始知謝敏惠跌倒之事實。若異議人真的擦撞到人，一定會下車察看，而就是因為
    不知有所謂「擦撞」的事實，仍舊依限速行駛。依經驗法則判斷，哪一位肇事之
    人於明知肇事後，又下車察看？且未加速逃逸？徐姓證人於檢訊筆錄中說有開車
    追異議人，則當時時速是多少也未見說明？「依刑法第一八五條之四肇事逃逸罪
    之成立，除行為人於肇事後，需有未留在現場或報警救護之客觀事態外，尚須行
    為人知悉其有肇事致人死、傷之事實，且主觀上出於逃逸之意思為之，始足當之
    。」台灣高等法院台中分院九十二年度交上訴字第一○四七號刑事判決意旨參照
    ，本判決雖解釋刑法上「肇事逃逸」之構成要件，但仍可用來解釋適用於「道路
    交通管理處罰條例」所規定之「肇事逃逸」之涵義。因此，異議人根本不構成肇
    事逃逸，該處分顯係有誤。（二）另異議人既不知謝敏惠跌倒，雖短暫駛離現場
    ，但並無逃逸之意圖，倘謂異議人肇事後未採取必要之措施而駛離現場，依該條
    例第六十二條第一項前段規定，亦僅得吊扣駕照三個月至六個月之處罰，而非為
    吊銷駕照且終身不得考領之處罰，其之處分顯有未洽。況且，法條既將車禍肇事
    後之行為予以區分駛離現場及逃逸，而予以不同之處罰，應依情節之輕重而綜合
    判斷期為合理之處罰，亦含有比例原則之精神；甚至於異議人根本不知有和謝敏
    惠擦撞，故不該當「肇事後未為採取必要之措施而駛離現場」之主觀不法構成要
    件，不但不宜逕以駛離現場之規定處罰，更不應逕課予肇事逃逸吊銷駕駛且終身
    不得考照之處罰，爰聲明異議云云。
三、按汽車駕駛人駕駛汽車肇事致人受傷或死亡，應即採取救護或其他必要措施，並
    向警察機關報告，不得駛離；逃逸者吊銷駕駛執照，並終身不得考領，道路交通
    管理處罰條例第六十二條第一項、第六十七條分別定有明文。經查：本件異議人
    甲○○於九十三年一月九日十六時三十分許，駕駛車號７Ｒ─９８３號營業大貨
    車，由舊台十三線苗栗往銅鑼方向行駛，於新、舊台十三線交接處，右轉新台十
    三線時，原應注意兩車併行右轉時之右側來車及間隔，並隨時採取必要之安全措
    施，依當時情形又無何不能注意之情事，竟疏未注意，貿然在右彎時駛出路面邊
    線，適有謝敏惠騎乘之ＭＹＭ─９７０號機車，沿同向路段在前開新、舊台十三
    線交岔處行駛，致其所駕駛之營業用大貨車右側車身與謝敏惠所騎乘之機車發生
    擦撞，謝敏惠因而人、車倒地，並受有左側鎖骨外側三分之ㄧ處骨折等傷勢，然
    異議人於肇事致人受傷後竟未下車查看報警救護即駛離現場，幸由駕駛車輛路過
    之徐文福上前攔阻多次，惟異議人仍執意離去，徐文福遂向苗栗分局銅鑼分駐所
    報警通知後，始為警方循線查獲等情，有苗縣警交字第Ｆ00000000號舉
    發通知單、苗栗縣警察局苗栗分局九十三年四月十九日苗警栗交字第０９３００
    ０６７３９號函各一紙在卷可稽。雖異議人辯稱：事發當時根本不知道謝敏惠有
    跌倒，因此依然開車繼續前行，且因車上滿載有重量不輕之餿水，且該貨車業已
    老舊，既未超速，又未闖紅燈，何來肇事逃逸之行為？惟受處分人雖於肇事致人
    受傷後，經目擊證人徐文福攔阻並告知「車子擦撞到人」而下車朝肇事地點看望
    ，旋又上車續行，經證人徐文福再次追趕，於再往前經一公里左右遭證人以二車
    靠近方式阻檔行進始停車，然隨即又駕車駛離等情，足徵異議人已知其車輛已有
    肇事之事實卻不予理會，執意駛離，此有道路交通事故現場圖、警方偵訊筆錄照
    片八幀、協和醫院診斷「謝敏惠受有左側鎖骨外側三分之ㄧ骨折」之證明書、台
    灣省竹苗區車輛行車事故鑑定委員會鑑定意見書及台灣苗栗地方法院檢察署檢察
    官九十三年度偵字第一一○九號起訴書等附卷可稽。則異議人於肇事後經路人告
    知仍未即停車救護傷患或報警處理，旋駕車駛離現場，其肇事逃逸之情已甚灼然
    。綜上所述，異議人既確有違反道路交通管理處罰條例第六十二條第一項規定之
    事實，從而原處分機關引用上開規定，裁處吊銷駕駛執照，另依道路交通管理處
    罰條例第六十七條第一項規定，不得考領駕駛執照，並無不當。本件聲明異議無
    理由，應予駁回。
四、據上論斷，應依道路交通管理處罰條例第八十七條第二項、道路交通案件處理辦
    法第十九條，裁定如主文。
中      華      民      國    九十三    年     十    月    廿八      日
                                        臺灣臺中地方法院交通法庭
                                            法  官   王  靜  秋
右正本證明與原本無異。
如不服本裁定應於送達後五日內向本院提出抗告狀。
                                            書記官
中      華      民      國    九十三    年    十      月     二十八    日
